【裁判字號】    97,訴,994
【裁判日期】    971231
【裁判案由】    侵權行為損害賠償
【裁判全文】
臺灣士林地方法院民事判決               97年度訴字第994號
原      告  丙○○
                        5號
被      告  乙○○
                        樓
被      告  丁○○
                        之2
被      告  甲○即台北市私立德貝思特文理短期補習班
                        樓
上列當事人間侵權行為損害賠償事件，經本院刑事簡易庭移送前
來（97年度附民第73號），本院於民國97年12月26日言詞辯論終
結，判決如下：
    主  文
被告應連帶給付原告新臺幣拾萬玖仟捌佰陸拾肆元及自民國九十
六年一月三十日起至清償日止，按週年利率百分之五計算之利息
。
訴訟費用由被告連帶負擔。
本判決原告勝訴部分得假執行。但被告以新臺幣拾萬玖仟捌佰陸
拾肆元為原告預供擔保，得免為假執行。
    事實及理由
一、本件被告均經合法通知，未於最後言詞辯論期日到場，核無
    民事訴訟法第386 條所列各款情形，爰依原告之聲請，由其
    一造辯論而為判決。
二、原告起訴主張：被告乙○○係被告甲○即台北市私立德貝思
    特文理短期補習班（下稱德貝補習班）實際負責人，分別於
    臺北市士林區○○○路1 之1 號3 樓（下稱天母店）及臺北
    縣蘆洲市（下稱蘆洲店）開班授課，由被告丁○○擔任班主
    任，負責行政業務，製作該補習班每月之授課明細表及薪資
    明細表，交由被告乙○○核定後，再由被告丁○○發款予授
    課教師及職員。詎於96年1 月29日晚上8 時許，被告乙○○
    、丁○○均明知伊之民國96年1 月份薪資尚未領取，竟共同
    基於為自己不法所有意圖之犯意聯絡，在上址之德貝補習班
    天母店，被告丁○○向伊訛稱結算及發放薪資，伊遂依被告
    丁○○央求核對授課明細表並於其上簽名後，被告乙○○竟
    以伊私下授課應補償補習班損失為由，拒絕給付伊應領薪資
    新臺幣（下同）10萬98 64 元。嗣後，被告丁○○又在伊上
    揭已簽名認可內容之天母店96年1 月份授課明細表上，加註
    「王佳慧12月份薪資120x 96 ＝1 萬1640元由丙○○老師代
    領」字樣，接續變造該授課明細表私文書，藉此表示王佳慧
    薪資已由伊代領，免予支付伊96年1 月份薪資10萬9864元及
    王佳慧95年12月份薪資1 萬1640元，致生損害於伊及王佳慧
    。嗣於96年2 月13日，王佳慧前往德貝補習班天母店欲領取
    上揭95年12月份薪資1 萬16 40 元時，被告丁○○進而出示
    上開變造之天母店授課明細表，向王佳慧表示上開薪資業由
    伊代為領取而為行使，伊經通知到場並爭執其完全未領到薪
    資，被告丁○○再出示上開變造之96年1 月份薪資明細表及
    變造之授課明細表，並拒絕支付伊96年1 月份及王佳慧95年
    12月份之上開薪資而接續行使，致生損害於伊及王佳慧。是
    伊爰依侵權行為損害賠償之法律關係，訴請被告連帶賠償伊
    損害等情。並聲明：(一)如主文第1 項所示。(二)願供擔保請准
    宣告假執行。
三、被告未於言詞辯論期日到場，惟據其書狀答辯略以：原告於
    薪資明細表上簽名，即表明其已受領薪資，詎原告竟以伊等
    欲撤其下學期課程，反誣伊等偽造文書及詐欺得利，即有不
    當云云，資為抗辯。並聲明：(一)原告之訴及其假執行之聲請
    均駁回。(二)如受不利之判決，願供擔保請准宣告免為假執行
    。
四、按因犯罪而受損害之人，於刑事訴訟程序得附帶提起民事訴
    訟，對於被告及依民法負賠償責任之人，請求回復其損害，
    刑事訴訟法第487 條第1 項定有明文。本件原告主張被告乙
    ○○、丁○○、德貝補習班三人共同詐騙其金錢，於被告乙
    ○○、丁○○被訴偽造文書等刑事案件即本院97年度訴字第
    298 號案件審理中，對三人提起刑事附帶民事訴訟，雖該案
    僅被告乙○○、丁○○為刑事被告，惟原告主張被告德貝補
    習班為共同詐騙之人，係屬共同侵權行為人，依民法第185
    條規定，應負連帶損害賠償責任，原告之訴，揆諸上揭規定
    ，並無不符。
五、原告主張之事實，業據有96年1 月份薪資明細表1 紙、授課
    明細表2 紙附於偵查卷可稽（96年度他字第790 號卷第29～
    31頁），且被告乙○○、丁○○因犯偽造文書等罪，經本院
    97年度訴字第298 號刑事判決、臺灣高等法院以97年度上訴
    字第3364號刑事判決，判被告乙○○處有期徒刑8 月，減為
    有期徒刑4 月，如易科罰金以1000元折算1 日。又共同犯行
    使變造私文書罪，處有期徒刑8 月，減為有期徒刑4 月，如
    易科罰金以1000元折算1 日。應執行有期徒刑6 月，如易科
    罰金以1000元折算1 日；判被告丁○○處有期徒刑6 月，如
    易科罰金以1000元折算1 日，減為有期徒刑3 月，如易科罰
    金以1000元折算1 日。又共同犯行使變造私文書罪，處有期
    徒刑8 月，減為有期徒刑4 月，如易科罰金以1000元折算1
    日。應執行有期徒刑5 月，如易科罰金以1000元折算1 日。
    有臺灣高等法院97年度上訴字第3364號刑事判決繕本在卷可
    按（見本院卷第56～60頁），應堪信原告之主張為真實。被
    告雖辯稱原告於薪資明細表上簽名，即表明其已受領薪資云
    云。然查，原告未領96年1 月薪資前，因受被告乙○○、丁
    ○○詐騙，陷於錯誤而在被告乙○○、丁○○謀議特製之薪
    資明細表上簽名，形式上即表示其薪資債權已因給付而消滅
    ，隨後被告乙○○見已得逞，即出面指責原告，自應認被告
    乙○○、丁○○之詐欺得利犯行，甚為明確，而堪認定原告
    受有未領薪資之損害，而被告上開辯稱要屬事後卸責之詞，
    不足採信。
六、按因故意或過失，不法侵害他人之權利者，負損害賠償責任
    。數人共同不法侵害他人之權利者，連帶負損害賠償責任。
    民法第184 條第1 項前段、第185 條第1 項前段分別定有明
    文。被告甲○即德貝補習班既與被告乙○○、丁○○共同詐
    騙原告，原告依上開規定，請求被告連帶賠償其所受損害10
    萬9864元及自96年1 月30日起至清償日止，按週年利率5%計
    算之法定遲延利息，為有理由，應予准許。
七、又兩造陳明願供擔保，聲請宣告假執行或免為假執行，經核
    原告勝訴部分，因本件判決所命給付之金額未逾50萬元，依
    民事訴訟法第389 條第1 項第5 款規定，本院應依職權宣告
    假執行，原告此部分假執行之聲請，僅係促使法院職權發動
    ，毋庸另予准駁之表示。被告所為免假執行之聲請則合於法
    律規定，爰酌定相當之擔保金額宣告之。
八、據上論結，本件原告之訴為有理由，依民事訴訟法第385 條
    第1 項前段、第85條第2 項、第87條第1 項，判決如主文。
中    華    民    國    97    年    12    月    31    日
                  民事第一庭  法  官  許碧惠
以上正本證明與原本無異。
如對本判決上訴，應於判決送達後20日內向本院提出上訴狀。
中    華    民    國    98    年    1     月    5     日
                              書記官  林宗勳


司法院資訊處製作；財團法人民間司法改革基金會備份。
